【裁判字號】    89,訴,703
【裁判日期】    890907
【裁判案由】    違反槍砲彈藥刀械管制條例
【裁判全文】
臺灣彰化地方法院刑事判決                          八十九年度訴字第七○三號
    公訴人  臺灣彰化地方法院檢察署檢察官
    被  告  甲○○
右列被告因違反槍砲彈藥刀械管制條例案件，經檢察官提起公訴 (八十九年度偵字第
四四九四號)，本院判決如左：
    主  文
甲○○未經許可，持有子彈，累犯，處有期徒刑肆月，併科罰金新臺幣貳萬柒仟元，
罰金如易服勞役，以新臺幣玖佰元即銀元佰元折算壹日。扣案之子彈陸顆沒收。
    事  實
一、甲○○曾因違反麻醉藥品管理條例案件，經本院判處有期徒刑七月確定，於民國
    八十四年五月二十一日執行完畢，仍不知悔改，復於同年某日，因好奇心驅使，
    在臺中市第一廣場向不詳姓名之人以不詳代價購得具直徑約八點五公釐金屬彈頭
    有殺傷力之土造子彈八顆，將之置於其彰化縣北斗鎮居○里○○街二十二號住處
    頂樓加蓋之鐵皮屋內，未經許可而持有之。迄八十九年六月九日下午二時十分許
    ，經警持搜索票在上開地點查獲，並扣得前開土造子彈八顆（送鑑定後，經採樣
    試射二顆）。
二、案經彰化縣警察局北斗分局報告臺灣彰化地方法院檢察署檢察官偵查起訴。
    理  由
一、右揭犯罪事實，業據被告甲○○於偵訊及本院審理中坦承不諱（偵查卷第四七頁
    背面至第四八頁正面、本院八十九年八月二十四日審判筆錄），核與證人黃軒圖
    於警訊證述子彈是被告的等語相符（偵查卷第四頁背面至第五頁背面），並有子
    彈八顆扣案及搜索扣押證明筆錄一份、扣押物品清單二紙在卷可資佐證（偵查卷
    第二九頁至第三二頁、第四一頁）。扣案之子彈八顆，經囑託內政部警政署刑事
    警察局鑑定結果，認係土造子彈，均具直徑約八點五公釐之金屬彈頭，經採樣二
    顆試射，均可擊發，認具殺傷力一節，亦有該局八十九年六月十七日刑鑑字第七
    五一七五號鑑驗通知書足憑（偵查卷第三三頁）。被告雖於本院審理中辯稱扣案
    之子彈係警方於前案未查獲所留下云云，惟按未經許可持有子彈，乃犯罪行為之
    繼續，非狀態之繼續，且既判力係以宣示判決前之犯罪行為為範圍，其後之犯罪
    行為，應認為新發生之事實，即為前案既判力所不能及，經查：被告雖曾因違反
    修正前之槍砲彈藥刀械管制條例第十一條第四項、第一項案件，經本院於八十五
    年十二月二十日判決有期徒刑八月確定，此有臺灣高等法院被告全國前案紀錄表
    在卷足憑，惟被告於該案判決確定後，仍繼續持有本案所查獲之八顆子彈，縱被
    告所辯屬實，依前開說明，此部分之犯罪行為仍應認為係新發生之事實，而為前
    案既判力所不及，本院自應就此部分為實體判決。是被告所辯乃事後卸責之詞，
    無可採取，事證明確，其犯行堪以認定。
二、核被告所為，係犯槍砲彈藥刀械管制條例第十二條第四項之未經許可持有子彈罪
    。被告同時持有子彈八顆，係一故意行為侵害一法益，屬單純一罪。查被告曾因
    違反麻醉藥品管理條例案件，經本院判處有期徒刑七月確定，於八十四年五月二
    十一日執行完畢，有臺灣高等法院被告全國前案紀錄表在卷足憑，其受有期徒刑
    之執行完畢後，五年以內再犯有期徒刑以上之罪，為累犯，應依法加重其刑。爰
    審酌被告之品行、本案犯罪之動機、目的、手段、所生危害及犯罪後之態度等一
    切情狀，量處如主文所示之刑，並諭知易服勞役之折算標準，以示懲儆。扣案之
    子彈六顆（原扣案八顆，經送鑑定已試射二顆）係屬違禁物，併依法宣告沒收。
三、另按槍砲彈藥刀械管制條例第十九條第一項規定：「犯第七條、第八條、第十條
 、第十一條、第十二條第一項至第三項、第十三條第一項至第三項之罪，經判處
    有期徒刑者，應於刑之執行完畢或赦免後，令入勞動場所，強制工作，其期間為
    三年。」此項規定不問對行為人有無預防矯治其社會危險性之必要，一律宣付強
    制工作三年，限制其中不具社會危險性之受處分人之身體、自由部分，其所採措
    施與所欲達成預防矯治之目的及所需程度，不合憲法第二十三條所定之比例原則
    ，業經於八十七年十二月十八日公布之司法院大法官會議釋字第四七一號解釋宣
    告自該解釋公布之日起不予適用。本案被告係單純未經許可持有子彈，並未涉及
    其他具體之犯罪行為，衡酌被告所為行為之嚴重性、行為表現之危險性及對於被
    告未來行為之期待性等情狀，與應予宣告強制工作之比例原則並不相當，揆諸前
    揭解釋意旨，本院認尚無宣告強制工作之必要，附此敘明。
四、公訴意旨另以：被告於同一時日，亦在同住址頂樓水塔旁冷氣架上方內，經警持
    搜索票查獲其未經許可而持有之具殺傷力含彈匣改造手槍一把，因認被告涉有槍
    砲彈藥刀械管制條例第十一條第四項之持有同條第一項所列槍砲罪嫌。本件公訴
    人認被告涉有前開犯行，係以被告坦承不諱之自白、證人黃軒圖之證述及扣案之
    改造手槍一把與卷附之刑事警察局八十九年六月十七日刑鑑字第七五一七五號鑑
    驗通知書為其所憑之論據。惟按犯罪事實應依證據認定之，無證據不得推定其犯
    罪事實，又被告之自白，不得作為有罪判決之唯一證據，仍應調查其他必要之證
    據，以察其是否與事實相符，刑事訴訟法第一百五十四條、第一百五十六條第二
    項分別定有明文。前開鑑驗通知書所載關於扣案之改造手槍鑑驗情形為：「送鑑
    改造手槍一支（槍枝管制編號0000000000），認係仿ＢＥＲＥＴＴＡ
    廠半自動手槍製造之玩具手槍將其塑膠槍管內阻鐵去除改造而成，槍身及滑套均
    為金屬材質，槍枝欠缺撞針彈簧致撞針無法固定，惟認仍可供擊發使用，以打擊
    底火藥引爆子彈內火藥為發射動力，至於是否具殺傷力，請卓參隨附之“槍枝殺
    傷力鑑驗說明”。」云云，然查：撞針乃屬手槍之重要構造，此觀內政部八十六
    年十一月二十四日台（８６）內警字第八六七○六八三號各類槍砲、彈藥主要組
    成零件種類公告中，將撞針列為「其他各式槍砲」之主要組成零件即明，是撞針
    若因欠缺撞針彈簧而無法固定，實難想像手槍如何利用撞針打擊子彈底火之機械
    原理，以引爆子彈內火藥而發射子彈，並因此產生殺傷力；申言之，前開鑑定機
    關既未以扣案之該把改造手槍裝填適當之子彈後試射，以鑑驗其子彈發射動能究
    竟有無殺傷力，該把改造手槍復有欠缺撞針彈簧而無法固定撞針之缺陷，足見其
    鑑定無非以推測、假設之詞認為扣案之手槍苟固定撞針即可供擊發使用，從而，
    尚難遽以該鑑驗通知書推論被告所持有者係具有殺傷力之改造手槍。依上所述，
    公訴人所舉之證據不足以證明被告犯罪，此外本院復查無其他證據證明被告確有
    公訴人所指未經許可持有槍砲彈藥刀械管制條例第十一條第一項所列槍砲之犯行
    ，惟公訴意旨認此部分與前揭論罪科刑之未經許可持有子彈罪之間有想像競合犯
    之關係，屬裁判上一罪，爰不另為無罪之諭知。
據上論斷，應依刑事訴訟法第二百九十九條第一項前段，槍砲彈藥刀械管制條例第十
二條第四項，刑法第十一條前段、第四十七條、第四十二條第二項、第三十八條第一
項第一款，現行法規所定貨幣單位折算新臺幣條例第二條，罰金罰鍰提高標準條例第
二條，判決如主文。
本案經檢察官李進清到庭執行職務。
中      華      民      國      八十九      年    九    月        七    日
             臺灣彰化地方法院刑事第二庭
                                            法      官  洪  志  賢
右正本證明與原本無異。
如不服本判決，應於判決送達後十日內向本院提出上訴狀( 須附繕本 )。
                                            法院書記官  洪  年  慶
中      華      民      國      八十九      年    九    月      十四    日
附錄本案論罪科刑法條全文：
槍砲彈藥刀械管制條例第十二條第四項
未經許可，持有、寄藏或意圖販賣而陳列子彈者，處五年以下有期徒刑，併科新幣三
百萬元以下罰金。


司法院資訊處製作；財團法人民間司法改革基金會備份。
